【裁判字號】    94,抗,873
【裁判日期】    950110
【裁判案由】    詐欺
【裁判全文】
臺灣高等法院刑事裁定                   94年度抗字第873號
抗  告  人
即 自 訴人  戊○○
抗  告  人
即 自 訴人  甲  ○
被      告  乙○○
被      告  丙○○○
被      告  丁○○
上列抗告人因被告等詐欺案件，不服臺灣士林地方法院中華民國
94 年9月30日裁定（93年度自字第53號），提起抗告，本院裁定
如下：
    主  文
原裁定撤銷，發回台灣士林地方法院。
    理  由
一、本件原自訴意旨略以：(一)自訴人戊○○與被告乙○○均係廈
    門安發皮件有限公司（以下簡稱廈門安發公司）股東，各持
    分 100分之15（即各出資美金12萬元），由案外人梁勝忠任
    董事長，自訴人戊○○、被告乙○○及案外人謝明振３人則
    為副董事長，嗣其中１股東案外人黃旭元退股，自訴人戊○○即增資為美金24萬元，並變更登記為公司董事長，被告乙○○則仍任副董事長。(二)廈門安發公司於民國（下同）85年
    3 月在台灣投資設立「安發皮件有限公司」（以下簡稱安發
    公司），因經營狀況良好，87年間股東盈餘分配之紅利，自
    訴人戊○○計分得100分之30即新台幣（下同）6,000,000元
    ，被告乙○○則分得 3,000,000元。(三)88年11月間，自訴人
    戊○○之妻即自訴人甲○因生意亟需資金週轉，遂以發票日
    88年12月23日及同年月27日之支票2紙，面額各為700,000元
    及800,000元，另以客票4紙共3,500,000元，總計5,000,000
    元之支票6紙，向被告乙○○借用現金5,000,000元，詎被告
    乙○○卻以借款為由要求自訴人簽訂安發公司股權讓渡書，
    使自訴人陷於錯誤認為係虛偽簽訂讓渡書，而將自訴人對於
    安發公司之股權各 1,000,000元讓渡予被告乙○○，被告乙○○隨即利用該讓渡書將自訴人之股權全部移轉登記予被告
    丙○○○及葉玫汝所有，自訴人之股權在不知不覺下全部喪
    失，被告顯係共謀詐欺得利，因認被告共同涉有刑法第 339
    條第2項之詐欺得利罪等語。
二、原裁定以(一)本件自訴人與被告乙○○於88年 5月25日所簽訂
    之股權讓渡書，記載：「戊○○、甲○所持有台灣安發之股
    權讓渡給乙○○先生（股權各新台幣壹佰萬元），特此證明
    」等語，有該讓渡書 1紙附卷可參，即自訴人亦不否認該讓
    渡書簽名之真正。雖其主張該讓渡書之簽訂係雙方通謀虛偽
    而為之意思表示，但並未提出具體之證據證明被告涉有詐欺
    犯行，且安發公司88 年間1,000,000元之股權，其實際淨值
    約相當於1,072,624 元之情，亦經本院民事庭91年度訴字第
    50號函請財團法人中華科技經濟鑑測中心鑑定屬實，有被告
    提出之該中心92年3 月5日（92）執北字第01011號鑑定報告
    書可按，是自訴人與被告乙○○就其等間之借款 2,000,000
    元部分，達成以股權（份）抵償之約定，並無何違反一般交
    易常規之處，難認被告有何施用詐術可言。(二)再者，自訴人
    始終無法舉證證明該讓渡書之簽訂係通謀虛偽意思表示一節
    ，業經本院民事庭91年度訴字第50號判決認自訴人甲○之主
    張無理由而駁回其請求，並經台灣高等法院92年度上易字第
    757 號民事判決駁回自訴人甲○之上訴而確定在案，有各該
    民事判決影本 1件在卷可考，從而，自訴人提起本件自訴再
    事爭執該讓渡書為虛偽，復未提出其他積極證據證明其主張
    與事實相符，自難認被告有何詐欺得利犯行。(三)查自訴人既
    已於該讓渡書上簽名，即應明知其於安發公司之股權（1,00
    0,000元） 業已讓渡予被告乙○○，以自訴人之社會交易智
    識及經驗，實無受被告乙○○詐欺之可能，而以股權抵償借
    款，係交易經驗上通常發生之事，是被告乙○○與自訴人簽
    訂之「股權讓渡書」，顯難認為係詐術，亦不致使自訴人陷
    於何等錯誤，自難認被告乙○○有何詐欺得利犯行。(四)至被
    告丙○○○及葉玫汝係被告乙○○之妻、女，其等僅係受讓
    股權移轉登記之人，並未在股權讓渡書上簽名或有其他行為
    ，其等與被告乙○○究有何犯意聯絡或行為分擔，未見自訴
    人提出任何證據以資證明，亦難認其等有何共同詐欺得利之
    犯行。(五)又自訴人雖聲請傳喚證人吳鳳釵，但並未釋明其如
    何證明待證事實，且其仍主張上開借款與股權讓渡為不同之
    事，據以主張該讓渡書為虛偽之情，顯然與上開事證不符，
    顯無調查之必要。(六)本件自訴意旨仍就經法院民事判決確定
    之事實再事爭執，且亦未能另行提出其他足供認定上開股權
    讓渡書為虛偽之積極證據，自難認被告有何共同詐欺得利之
    犯行，此外，復查無其他積極證據認被告涉有自訴人所指犯
    行，應認被告犯罪嫌疑均顯有不足，爰裁定駁回之。
三、經查，按法院或受命法官於自訴案件第１次審判期日前訊問
    及調查結果，如認為案件有刑事訴訟法第252條至第254條之
    情形者，得以裁定駁回其自訴，同法第326條第3項定有明文
    。另本件自訴人主張系爭讓渡書係通謀虛偽意思表示所為一
    事，業經民事法院認定不可採。然本件自訴人堅稱其所言屬
    實，請求與被告對質，並傳訊證人吳鳳釵。而被告等人於原
    審經傳喚，並未到庭，證人吳鳳釵於民事庭亦未傳喚作證。
    本案宜再予調查，抗告意旨執此理由抗告，應認為有理由。
    爰將原裁定撤銷，發回原審法院，另為妥適之審理。
四、據上論結，應依刑事訴訟法第413條前段，裁定如主文。
中    華    民    國    95    年    1     月    10    日
                  刑事第八庭審判長法  官  吳  敦
                                  法  官  許增男
                                  法  官  沈宜生
以上正本證明與原本無異。
不得再抗告。
                                  書記官  陳雅加
中    華    民    國    95    年    1     月    11    日


司法院資訊處製作；財團法人民間司法改革基金會備份。
